【裁判字號】    92,交易,258
【裁判日期】    921105
【裁判案由】    過失致死等
【裁判全文】
臺灣臺中地方法院刑事判決                        九十二年度交易字第二五八號
    公訴人  臺灣臺中地方法院檢察署檢察官
    被  告  甲○○
右列被告因過失致人於死等案件，經檢察官提起公訴（九十二年度偵字第四八二四號
），由本院合議庭裁定進行簡式審判程序，判決如左：
    主  文
甲○○服用酒類，不能安全駕駛動力交通工具而駕駛，處拘役伍拾日，如易科罰金，
以佰元折算壹日；又因過失致人於死，處有期徒刑壹年。
    事  實
一、甲○○於民國九十一年七月間曾因重利案件，為臺灣彰化地方法院判處有期徒刑
    六月，緩刑三年確定，現仍在緩刑期間內，詎仍不知悔改及謹慎，復於九十一年
    十一月二十六日下午二、三時許，在臺中縣大肚鄉○○路之公司內飲用酒類後，
    已達於不能安全駕駛動力交通工具之狀態，竟仍不顧公眾安全，於同日下午五時
    五十分許執意駕駛車號八Ｖˍ五三０五號自用小客車，沿臺中縣大肚鄉○○路由
    南往北方向行駛，詎因其酒後注意力降低，反應變差，原應注意車前狀況，隨時
    採取必要之安全措施，並注意行車速度，應依標誌之規定，無標誌者，在郊外道
    路，時速不得超過六十公里；並應注意汽車行經無號誌之交岔路口，應減速慢行
    ，作隨時停車之準備，且應注意汽車駛至交岔路口，直行車尚未進入交岔路口，
    而轉彎車已達中心處開始轉彎，直行車應讓轉彎車先行，而依當時情形，天候晴
    朗，視距良好，又無不能注意之情事，竟疏於注意，貿然以時速八、九十公里之
    速度超速行駛，途經堤岸路與文昌路三三五巷前方對面之河川地道路堤岸路出口
    之交岔路口時，亦未注意讓由歐益駕駛未懸掛車牌號碼、車上搭載其妻丙○○，
    從臺中縣大肚鄉○○路三三五巷前方對面之河川地道路堤岸路出口駛出，已達中
    心處並開始左轉堤岸路之農用搬運車先行，致由後追撞該農用搬運車，致農用搬
    運車翻覆，丙○○因而受有頭部外傷併腦震盪、頭皮兩處裂傷、疑似軀幹挫傷等
    傷害；歐益則受有頭部外傷、顱骨碎裂骨折及出血等傷害，並因傷重不治於送醫
    前即死亡。嗣經警接獲報案前往處理，甲○○於警員到達現場時，主動向員警陳
    述肇事經過自首犯罪，而接受裁判，並測得甲○○呼氣所含酒精濃度每公升○．
    三八毫克。
二、案經被害人丙○○訴由台中縣警察局烏日分局報由臺灣臺中地方法院檢察署檢察
    官及公訴人據報相驗後偵查起訴。
        理  由
一、訊據被告甲○○對於在右揭時、地酒後駕駛自小客車，與被害人歐益發生車禍，
    致被害人歐益發生死亡、其妻丙○○受傷之事實坦白承認，核與告訴人丙○○及
    歐益之子歐森林指述之情節相符，並經證人即至現場處理之警員乙○○於本院九
    十二年五月二十三日訊問時證述屬實，復有臺中縣警察局道路交通事故調查報告
    表、舉發違反道路交通管理事件通知單、酒精測定值測試紙、測試觀察紀錄表、
    酒後生理協調平衡檢測紀錄表、光田綜合醫院法醫參考病例摘要、診斷證明書各
    一紙、現場照片十二張、交岔路口照片一張在卷可憑。而告訴人丙○○及被害人
    歐益確因本件交通事故受有如事實欄所示之傷害，歐益因而導致死亡，亦經臺灣
    臺中地方法院檢察署檢察官督同檢驗員相驗明確，製有勘驗筆錄、相驗屍體證明
    書及驗斷書在卷足憑。按刑法第一百八十五條之三公共危險罪之規定係屬抽象危
    險犯，其立法目的在嚇阻酒後駕車，危害公眾安全及防止交通事故之發生，條文
    中所稱「不能安全駕駛交通工具」係屬不確定之法律概念，除衡之行為人駕車時
    飲用酒類之程度及血液中酒精含量之多寡外，並應參以行為人當時之精神狀態、
    駕馭車輛之情形及對於交通號誌或指揮之遵守能力，以資相佐，斷非徒以飲酒數
    量作為取決是否成罪之唯一標準，否則，個人酒量殊異，偶因特殊情狀致未達平
    日精神狀態者亦所在多有，欲以劃一標準遽為能否安全駕車或酒醉之論斷，誠屬
    難能。惟參考德國、美國之認定標準，駕駛人於呼氣中酒精濃度達每公升０．五
    五毫克以上者，肇事率為一般正常人之十倍，認為已達不能安全駕駛之標準，然
    在此標準以下之行為，如輔以其他客觀事實得作為不能安全駕駛之判斷時，亦屬
    之，法務部八十八年五月十八日法八八檢字第００ㄧ六六九號函亦採斯旨。本案
    被告測得呼氣酒精濃度雖僅有每公升○．三八毫克，惟依其對交岔路口之來車可
    能會越過馬路均無法判斷及預作準備，足徵飲酒已影響其判斷及反應能力。且依
    其由後追撞已左轉堤岸路後往北同方向行駛之被害人農用搬運車肇事之客觀事實
    ，足認被告已達不能安全駕駛交通工具之程度。
二、次按汽車駕駛人飲酒後其吐氣所含酒精成分超過每公升超過○．二五毫克以上者
    ，不得駕車；汽車駕駛人應注意車前狀況，並隨時採取必要之安全措施；行車速
    度，依標誌之規定，無標誌者，在郊外道路，時速不得超過六十公里，且汽車行
    經無號誌之交岔路口，應減速慢行，作隨時停車之準備；汽車駛至交岔路口，直
    行車尚未進入交岔路口，而轉彎車已達中心處開始轉彎，直行車應讓轉彎車先行
    ；道路交通安全規則第一百十四條第二款、第九十四條第三項、第九十三條第一
    項第一款、第三款、第一百零二條第一項第六款後段分別定有明文。被告為汽車
    駕駛人，前開交通規則為其應注意，而依肇事當時天候晴朗、路面乾燥、視距良
    好（有右開道路交通調查報告表為證）之情形下，被告本應警戒前方且並無不能
    注意之情事，被告非但酒醉駕車，且依其於警詢所述，其於距一百公尺前已看見
    被害人歐益之農用搬運車，其竟未減速慢行，而僅閃汽車大燈，以為被害人會讓
    其先行，致於八十公尺前發現對方左轉時已閃避不及，而追撞該車，被告若能在
    規定時速以下減速慢行，當能讓轉彎車先行，而不致追撞該農用搬運車。是被告
    就本件車禍之發生顯有過失，況本件經送請臺灣省臺中縣區車輛行車事故鑑定委
    員會鑑定結果，亦持相同看法，有鑑定意見書可稽，益徵被告之行為有過失，而
    被害人歐益因本件車禍死亡，告訴人丙○○因本件車禍受有前揭之傷害，與被告
    之過失行為間，均有相當之因果關係極為明顯。本件事證明確，被告犯行應堪認
    定，應予依法論科。
三、核被告所為，酒醉駕車部分，係犯刑法第一百八十五條之三服用酒類致無法安全
    駕駛動力交通工具罪，因駕車之過失致被害人歐益死亡部分，係犯同法第二百七
    十六條第一項之過失致人於死罪；致告訴人受傷部分，係犯同法第二百八十四條
    第一項之過失傷害罪。被告以一過失行為同時致被害人歐益死亡及告訴人丙○○
    傷害，係一行為觸犯過失致人於死罪及過失傷害罪，為想像競合犯，應從一重之
    過失致人於死罪處斷。被告所犯上開酒醉駕車及過失致人於死二罪間，犯意各別
    ，行為互殊，應予分論併罰。又被告酒醉駕車致人於死，應依道路交通管理處罰
    條例第八十六條第一項之規定加重其刑。而被告於肇事後犯罪未發覺前，向臺中
    縣警察局烏日分局自首，有警局筆錄及相驗案件初步調查報告表可稽，復經證人
    乙○○到庭證述屬實，並接受裁判，就過失致人於死部分，依法應減輕其刑，並
    先加後減之。爰審酌被告酒醉後已不能安全駕駛，竟仍不顧公眾往來之安危，貿
    然駕車，並因非輕之過失，致被害人歐益因本件車禍事故死亡無可彌補之後果及
    被害人丙○○受傷，應予非難，兼衡被告素行、審理中坦承犯行及尚未與被害人
    家屬達成民事和解之犯後態度等一切情狀，分別量處如主文所示之刑，服用酒類
    致不能安全駕駛動力交通工具部分，並諭知易科罰金之折算標準，以資懲儆。
據上論斷，應依刑事訴訟法第二百七十三條之一第一項、第二百九十九條第一項前段
，刑法第一百八十五條之三、第二百七十六條第一項、第二百八十四條第一項、第五
十五條、第四十一條第一項前段、第六十二條前段，道路交通管理處罰條例第八十六
條第一項，罰金罰鍰提高標準條例第一條前段、第二條，判決如主文。
中      華      民      國      九十二    年    十一    月      五      日
                                  臺灣臺中地方法院交通法庭
                                      法  官  王  靜  秋
右正本證明與原本無異。
如不服本判決，應於判決送達後十日內向本院提出上訴狀，上訴於臺灣高等法院臺中
分院（須附繕本）。
                                        書記官
中      華      民      國      九十二    年    十一    月      五      日
附錄論罪科刑法條
刑法第一百八十五條之三：
服用毒品、麻醉藥品、酒類或其他相類之物，不能安全駕駛動力交通工具而駕駛者，
處一年以下有期徒刑、拘役或三萬元以下罰金。
刑法第二百七十六條第一項：
因過失致人於死者，處二年以下有期徒刑、拘役或二千元以下罰金。
刑法第二百八十四條第一項：
因過失傷害人者，處六月以下有期徒刑、拘役或五百元以下罰金，致重傷者，處一年
以下有期徒刑、拘役或五百元以下罰金。


司法院資訊處製作；財團法人民間司法改革基金會備份。
